【裁判字號】    94,易,308
【裁判日期】    950111
【裁判案由】    恐嚇等
【裁判全文】
臺灣宜蘭地方法院刑事判決               94年度易字第308號
公  訴  人  臺灣宜蘭地方法院檢察署檢察官
被      告  甲○○
                      宜蘭縣冬.
            乙○○
                      宜蘭縣冬.
上列被告等因恐嚇等案件，經檢察官提起公訴 （93年度核退偵
字第28號），本院判決如下：
    主  文
甲○○、乙○○共同以加害財產之事，恐嚇他人致生危害於安全
，各處拘役肆拾日，如易科罰金，均以參佰元折算壹日。
    事  實
一、緣甲○○於民國90年10月間受丙○○之委託，處理丙○○與
    吳開燦間之債務糾紛，惟迄至93年4月間仍未處理完畢，詎
    甲○○、乙○○與綽號「阿豪」之成年男子（真實姓名年籍
    不詳，以下簡稱「阿豪」），竟共同基於侵入住宅及恐嚇之
    犯意聯絡，於93年4月20日15時許，未得丙○○之同意，無
    故擅自闖入丙○○位於宜蘭縣五結鄉○○路18之10號住處內
    ，向丙○○索討處理債務之費用新臺幣25萬元，惟因丙○○
    不從，甲○○、乙○○與「阿豪」遂共同對於丙○○恫稱「
    25萬本票要拿來，否則要讓妳全家砸爛」等語，而以此加害
    財產之事恐嚇丙○○，使丙○○心生畏懼，致生危害於安全
    。
二、案經丙○○訴由宜蘭縣警察局羅東分局報請臺灣宜蘭地方法
    院檢察署檢察官偵查起訴。
    理  由
壹、有罪部分：
一、訊據被告甲○○、乙○○固不否認曾受丙○○之委託，處理
    丙○○與吳開燦間債務糾紛，且尚未自吳開燦處收取任何款
    項之事實（見本院卷第22、23頁），惟矢口否認有何侵入住
    宅、恐嚇之犯行，被告甲○○辯稱「93年4月20日是丙○○
    之母親丁○○○開門讓我進去，我沒有侵入住宅，進入丙○○住處後，也沒有恐嚇丙○○。」云云、被告乙○○則辯稱
    「93年4月20日我根本沒有進入丙○○的住處，更沒有恐嚇
    丙○○。」云云，然查：上揭犯罪事實，業據證人即告訴人
    丙○○於警詢及本院審理時證述「90年10月間，甲○○說要
    義務幫我討債，並叫我寫委託書。宜蘭縣五結鄉○○路18之
    10號是我、我媽媽丁○○○、我爸爸及我的小孩在居住。93
    年4月20日15時許，被告甲○○、乙○○及阿豪進入我家，
    要向我討本票及25萬元的現金，他們是自己開門進來的，並
    沒有經過我及我家人的同意，該次我有在場，還有我媽媽。
    甲○○、乙○○、阿豪並以『要把我家打得稀巴爛』恐嚇我
    。」等情綦詳（見宜蘭縣警察局羅東分局警羅刑字第093001
    8742號卷第1頁；本院卷第50至52、54、55頁）（註：檢察
    官、被告均同意將證人於警詢中之陳述作為本案證據），核
    與證人即丙○○之母丁○○○於警詢、檢察官偵訊及本院審
    理時證述「甲○○主動表示要幫丙○○討回之前借給別人的
    錢，但他們沒有討回錢，且要向丙○○拿一筆25萬元。93年
    4月20日下午2、3點，我沒有邀請或同意甲○○、乙○○、
    年約30歲之阿豪進入家中，他們一打開門就衝入，當時有我
    、我公公、丙○○，還有我的孫子在家。他們找到丙○○後
    ，要向丙○○拿本票及25萬元，他們對丙○○說『25萬本票
    要拿來，否則要讓妳全家砸爛』。」之情節相一致（見宜蘭
    縣警察局羅東分局警羅刑字第09300號卷第3、4頁；宜蘭地
    檢署93年度核退偵字第28號卷第74頁；本院卷第43、44、49
    頁）（註：檢察官、被告均同意將證人於警詢中之陳述作為
    本案證據），亦與被告甲○○於本院準備程序時所供承「曾
    於93年4月20日與乙○○進入丙○○住處」等語相符（見本
    院卷第20頁），並有委託書影本1件在卷可稽。而被告甲○○、乙○○對於證人丙○○謂「25萬本票要拿來，否則要讓
    妳全家砸爛」等語，依社會一般觀念衡量，被告前揭言詞應
    係加惡害之通知，並足使人生畏怖心，且證人丙○○亦已證
    稱「聽到被告說『25萬本票要拿來，否則要讓妳全家砸爛』
    後，我會害怕。」等語明確（見本院卷第56頁），是被告二
    人之所為，自足令人心生畏怖，致生危害於安全甚明。綜上
    所述，本件事證已臻明確，被告甲○○、乙○○空言否認犯
    行，核均屬事後卸責諉過之詞，均不足採信，被告二人侵入
    住宅、恐嚇之犯行洵堪認定，應依法論科。
二、核被告甲○○、乙○○上開所為，均係犯刑法第306條第1項
    之無故侵入住宅罪、同法第305條之恐嚇罪。被告甲○○、
    乙○○與綽號「阿豪」之成年男子間，就前揭犯行，有犯意
    聯絡及行為分擔，均應論以共同正犯。又被告甲○○、乙○○所犯無故侵入住宅、恐嚇二罪間，有方法、結果之牽連關
    係，應從一重之恐嚇罪處斷。爰審酌被告二人之品行、智識
    程度；被告二人犯罪之動機、目的、手段；被告二人僅因金
    錢糾紛，即採取激烈之手段，無故侵入被害人住宅，損及被
    害人居住安寧權利，並恐嚇被害人，造成被害人身心不安；
    被告二人犯後猶飾詞否認犯行之態度；被害人身心所受傷害
    之程度等一切情狀，各量處如主文所示之刑，並均諭知易科
    罰金之折算標準，以示警懲。
貳、不另為無罪諭知部分：
一、公訴意旨另以：被告甲○○、乙○○、「阿豪」基於概括犯
    意聯絡，先後於93年4月22日下午某時、93年4月25日日下午
    某時、93年4月27日下午某時、93年5月1日下午某時、93年5
    月5日下午某時，共同無故侵入丙○○位於宜蘭縣五結鄉○○路18之10號之住宅，向丙○○索討處理債務之費用25萬元
    ，且於每次侵入丙○○住處後，均向丙○○恫稱「25萬本票
    要拿來，否則要讓妳全家砸爛」、「妳錢不拿出來，我要給
    妳們很好看」等語，致丙○○心生危懼，足生危害於其安全
    ，因認被告甲○○、乙○○另涉犯刑法第306條第1項無故侵
    入住宅罪嫌及同法第305條恐嚇罪嫌。
二、按犯罪事實應依證據認定之，無證據不得認定犯罪事實；不
    能證明被告犯罪者，應諭知無罪之判決，刑事訴訟法第154
    條第2項、第301條第1項分別定有明文。又告訴人之告訴，
    係以使被告受刑事訴追為目的，是其陳述是否與事實相符，
    仍應調查其他證據以資審認；事實之認定，應憑證據，如未
    能發現相當證據，或證據不足以證明，自不能以推測或擬制
    之方法，以為裁判基礎；認定不利於被告之事實，須依積極
    證據，苟積極證據不足為不利於被告事實之認定時，即應為
    有利於被告之認定，更不必有何有利之證據；認定犯罪事實
    所憑之證據，雖不以直接證據為限，間接證據亦包括在內，
    然無論直接或間接證據，其為訴訟上之證明，須於通常一般
    之人均不致有所懷疑，而得確信其為真實之程度者，始得據
    為有罪之認定，倘其證明尚未達到此一程度，而有合理之懷
    疑存在，致無從為有罪之確信時，即不得遽為不利於被告之
    認定；依刑事訴訟法第161條第1項之規定，檢察官對於起訴
    之犯罪事實，應負提出證據及說服之實質舉證責任，倘其所
    提出之證據，不足為被告有罪之積極證明，或其指出證明之
    方法，無從說服法院以形成被告有罪之心證，基於無罪推定
    之原則，自應為有利於被告之認定，最高法院亦著有52年台
    上字第1300號、40年台上字第86號、30年上字第816號、76
    年台上字第4986號、92年台上字第128號判例意旨可資參照
    。
三、本件公訴人認被告甲○○、乙○○涉有前揭無故侵入住宅、
    恐嚇犯行，無非係以證人即告訴人丙○○之證詞、證人即丙○○之母丁○○○之證詞、被告甲○○於偵查中之供述、被
    告乙○○於偵查中之供述、證人丙○○所提出之錄音帶及其
    譯文等，為其論據。
四、訊據被告甲○○、乙○○堅決否認涉有公訴人所指之前揭無
    故侵入住宅、恐嚇犯行，並均辯稱「我沒有在上揭時、地前
    往丙○○住處，更沒有恐嚇丙○○。」等語，經查：
（一）按告訴人之告訴，係以使被告受刑事訴追為目的，則以告
      訴人與被告間之敵對立場，告訴人之指訴原本具有較高之
      偏頗不實風險，因此，對於告訴人指訴之證明力，應當嚴
      格檢驗，以確保其與事實相符。本件告訴人即證人丙○○
      、證人丁○○○（即丙○○之母）固均曾指證「被告甲○○、乙○○及『阿豪』之男子，有於前揭時、地連續五次
      共同無故侵入丙○○住處，並恐嚇丙○○。」云云，惟查
      ：
１、證人丙○○於本院審理時雖證稱「我在家的那幾次，都是乙○○、甲○○、阿豪他們三個人進入我家。」等語（見本院
    卷第55、95頁），惟其於警詢時卻稱「93年5月1日這次，乙○○是在車上把風，由阿豪及甲○○強行進入我家，並衝到
    樓上，要把我押出去。」等語（見宜蘭縣警察局羅東分局警
    羅刑字第0930018742號卷第7頁），是就「每次實際侵入丙○○住處之人數」一事，其先後所為之證言已有所矛盾，更
    與證人丁○○○於本院審理時所證述「我所說的六次，第一
    次有乙○○、甲○○、阿豪進入丙○○住處，其他五次只有
    乙○○、甲○○進入丙○○住處。」之情節不符（見本院卷
    第47、48頁）。
２、其次，證人丁○○○於本院審理時雖證稱「被告他們到我家
    時，只有第一次丙○○在家。」等語（見本院卷第49頁），
    惟其於檢察官偵訊時卻證稱「被告等人六次侵入丙○○住處
    後，每次都有找到丙○○。」（見宜蘭地檢署93年度核退偵
    字第28號卷第74頁），是就「被告侵入丙○○住宅時，丙○○本人在場之次數」一事，其先後所為之證詞亦有不一致之
    處，更與證人丙○○於本院審理時時所證述「第二次到第六
    次，其中有二次我到太平山，還有三次我在家。」之情節不
    符（見本院卷第55、95頁）。
３、再者，證人丙○○於本院審理時指稱「乙○○到我家時，我
    有幾次在場，我在場的時候，乙○○每一次都說『你很白目
    、你試試看』，還說『要把我家砸得稀巴爛』。」等語（見
    本院卷第53、55頁），惟證人丁○○○於本院審理時卻證稱
    「這六次乙○○是沒有說什麼，但態度很兇。」等語（見本
    院卷第48頁）、復證稱「被告他們到我家時，第一次是對丙○○講恐嚇的話，第二次是對我講，其他幾次他們就沒有說
    什麼，只是一直要向我拿25萬元。」等語（見本院卷第49頁
    ），是就「被告乙○○否親自出言恐嚇」、「被告實施恐嚇
    行為之次數」等情，證人丙○○、丁○○○彼此間之供述亦
    相矛盾而未能契合。
４、更何況，當歹徒侵入住處討債未遂後，依一般正常人之反應
    作為，日後自當更加注意緊閉住處門戶，不讓歹徒有再次侵
    入住處之機會，豈有再將門戶大開，任憑歹徒輕易侵入住處
    之理，是證人丙○○、丁○○○所稱「93年4月20日被告等
    人侵入後，係因家中大門白天都沒有上鎖，所以才會再遭到
    被告等人五次侵入。」云云（見本院卷第48、56、97頁），
    亦顯與常情不合，實難採信為真實。
５、因此，審酌證人丙○○、丁○○○既能指證被告甲○○、乙○○五次侵入住處之時間，然就「每次實際侵入丙○○住處
    之人數」、「被告侵入丙○○住宅時，丙○○本人在場之次
    數」、「被告乙○○是否親自出言恐嚇」、「被告實施恐嚇
    行為之次數」等情節，證人丙○○、丁○○○之證詞不但有
    前後不一致之情形，彼此間之證言更有矛盾而無法契合之狀
    況，且該等內容並非一般瑣碎細節，殊難以係受記憶限制所
    致予以解釋；另證人丙○○、丁○○○之指證內容，亦有上
    開不合常理之處，足見渠二人之證詞存有瑕疵，尚難採認為
    真實，自無從依渠等之證言而認定被告甲○○、乙○○有前
    揭無故侵入住宅、恐嚇之犯行。
（二）至於被告甲○○雖曾於檢察官偵訊時供承「去過丙○○家
      中六次」等語（見宜蘭地檢署93年核退偵字第28號卷第69
      頁），惟其於本院審理時已改稱「我總共進入丙○○住處
      二次。一次是在93年4月20日，另一次時間不記得。」等
      情（見本院卷第20、100頁）。況且，被告甲○○、乙○○於警詢、檢察官偵訊及本院審理時，均始終否認有於前
      揭五個時間無故侵入丙○○住處，亦否認有恐嚇丙○○之
      犯行。依此，亦無從僅依被告甲○○、乙○○於偵查中之
      供述，即推認渠二人有檢察官所指上開無故侵入住宅、恐
      嚇之犯行。
（三）末查，證人丙○○已於本院審理時證述「我提供給檢察官
      的錄音帶及錄音譯文是被告二人打電話給我時錄的，不是
      他們二人到我家時所錄的，是他們到我家騷擾很多次以後
      ，我才錄的。」等語綦詳（見本院卷第54頁），核與證人
      丁○○○證述「被告二人進入我家時，並沒有錄音」之情
      節相符（見本院卷第47頁），是上開錄音帶及錄音譯文，
      均不足據以證明被告甲○○、乙○○有何無故侵入住宅、
      恐嚇之犯行。
（四）綜上所述，公訴人所舉證據，尚不足為被告甲○○、乙○○此部分有罪之積極證明。此外，復查無其他積極證據證
      明被告二人確有公訴人所指此部分之無故侵入住宅、恐嚇
      犯行，揆諸首揭二之說明，自應為有利於被告二人之認定
      。從而，本件就上開部分，即屬不能證明被告二人犯罪，
      惟因公訴人認為此部分若成立犯罪，與前揭論罪之無故侵
      入住宅、恐嚇部分，有連續犯之裁判上一罪關係，爰不另
      為無罪之諭知。
據上論斷，應依刑事訴訟法第第299條第1項前段，刑法第28條、
第305條、第306條第1項、第55條、第41條第1項前段，罰金罰鍰
提高標準條例第1條前段、第2條，判決如主文。
本案經檢察官陳嘉瑜到庭執行職務。
中    華    民    國    95    年    1    月     11    日
                  臺灣宜蘭地方法院刑事第四庭
                      審判長法  官  林 惠 玲
                            法  官  郭 淑 珍
                            法  官  劉 家 祥
以上正本證明與原本無異。
如不服本判決，應於判決送達後10日內，向本院提出上訴狀（應
附繕本）。
                            書記官  邱 淑 秋
中    華    民    國    95    年    1     月    13    日
附錄本案論罪科刑法條全文：
刑法第305條
(恐嚇危害安全罪)
以加害生命、身體、自由、名譽、財產之事，恐嚇他人致生危害
於安全者，處二年以下有期徒刑、拘役或三百元以下罰金。
刑法第306條第1項
(侵入住居罪)
無故侵入他人住宅、建築物或附連圍繞之土地或船艦者，處一年
以下有期徒刑、拘役或三百元以下罰金。


司法院資訊處製作；財團法人民間司法改革基金會備份。
